【裁判字號】    89,簡上,128
【裁判日期】    890927
【裁判案由】    傷害
【裁判全文】
臺灣桃園地方法院刑事判決                      八十九年度簡上字第一二八號
    公  訴  人  台灣桃園地方法院檢察署檢察官
    被      告
    即  上訴人  丁○○
    選任辯護人  丙○○
右列被告因傷害案件，不服本院桃園簡易庭八十九年度桃簡字第五號，中華民國八十
九年四月十九日第一審簡易刑事判決（聲請簡易處刑案號：八十八年度偵字第一五九
一九號），提起上訴，經本院合議庭改依通常程序審理，茲判決如左：
    主      文
原判決撤銷。
丁○○無罪。
    理      由
一、公訴意旨略以：被告丁○○與告訴人乙○○為婆媳關係，於民國八十八年八月二
    十三日二十一時三十分許，在桃園縣大園鄉北港村八鄰海墘二十號前，二人因故
    發生口角，被告竟基於普通傷害之犯意，徒手毆打乙○○，致乙○○受有胸部瘀
    腫、右前臂瘀腫、左上臂瘀腫、左前臂及頭部外傷等傷害，因認被告涉有刑法第
    二百七十七條第一項之傷害罪嫌云云。
二、按犯罪事實應依證據認定之，無證據不得推定其犯罪事實，又不能證明被告犯罪
    者，應諭知無罪之判決，刑事訴訟法第一百五十四條第一項、第三百零一條第一
    項分別定有明文。又刑事訴訟法上所謂認定犯罪事實之證據，固不以直接證據為
    限，間接證據亦包括在內，然而無論直接或間接證據，其為訴訟上之證明，均須
    達於通常一般之人均不致有所懷疑，而得確信其為真實之程度者，始得據為有罪
    之認定，若未達此程度而有合理之懷疑存在時，依「罪證有疑、利歸被告」之法
    則，自應儘先為有利被告之推斷（最高法院七十三年臺上字第四九八六號判例意
    旨參照）。訊據被告丁○○，堅詞否認有前開毆打告訴人乙○○之犯行，辯稱當
    日其偕三哥庚○○、大姊己○○及妹妹戊○○共同攜女甲○○前往桃園縣大園鄉
    北港村八鄰海墘二十號告訴人之住處，將甲○○交予告訴人照顧，約停留二十分
    鐘，欲離開時甲○○有哭鬧追出，其即與庚○○先上車，由己○○與戊○○再將
    甲○○帶回給告訴人，其並未再折返亦無毆打告訴人等語。
三、經查，經本院隔離訊結果，證人己○○、戊○○證稱當日渠二人與庚○○陪同被
    被告帶甲○○前往上址告訴人住處，將甲○○交告訴人照顧，約停留二十分鐘，
    嗣離開時，因甲○○哭鬧追出欲跟隨返家，此際，被告遂與庚○○先行上車等候
    而由己○○、戊○○再將甲○○帶回給告訴人等各節，互核一致，且己○○、庚○○於警訊及戊○○於原審訊問時亦一致當日被告並未與告訴人爭吵或毆打告訴
    人情事，並與被告所持之辯解，胥相吻合，稽之證人甲○○於本院調查時首亦證
    稱：（去年八月時，你媽媽和舅舅、阿姨有無將你帶回奶奶家？）有，舅舅、阿
    姨都有去：：：（最後你媽媽等人離開時，有無帶你走？）沒有帶我走，是我自
    己要跟出去，要和他們回去，是大阿姨（指己○○）把我帶進去我奶奶家的，大
    阿姨出去我又跟出去，又是大阿姨帶我進來的：：：（你從大阿姨帶你回去開始
    到你最後留在奶奶家這段期間中，你媽媽有無再進來？）沒有，媽媽都在車上，
    ：：：（你媽媽出去之後，你跟出去開始，是否你媽媽就沒有再進奶奶家？）是
    的，媽媽走出去後就沒有再進來等語（以上均見本院八十九年八月二十二日訊問
    筆錄），與被告之辯詞不謀而合，綜此，自足徵被告所辯各情屬實，悉堪採信。
    至告訴人雖迭指陳被告有對之毆打之情事，且證人甲○○於本院民事庭訊問時指
    稱有看到被告打告訴人，不知打幾下云云，又本院前開同一期日調查時，嗣亦改
    口和稱此情謂被告有毆打告訴人云云。第查，告訴人於偵查中指稱被告係用「拳
    頭打我嘴巴」云云（見偵卷第十七頁反面、第二二頁），若然，則其嘴部自應受
    有明顯可見之外傷。惟查，告訴人頭部外傷部分係僅於「右觀骨有三Ｘ三公分瘀
    腫，頭皮亦有瘀腫現象」即嘴部並未受傷之情，有敏盛綜合醫院八十九年三月十
    日八九年敏園字第０００七號函一紙在卷可佐，核與告訴人指陳其係嘴部遭被告
    拳毆之應有傷情，迵不相侔。抑且告訴人於警訊係稱被告被告雙拳打我及以指頭
    泥擰我成傷云云，嗣於本院調查時復異其言翻稱「她打我的臉頰」云云，前後陳
    詞亦反覆異致。再經本院詢以事發之緣由，告訴人指稱：（案發當天丁○○有無
    帶小孩回來？）有的，丁○○有和他的哥哥和姊妹一起來，他們來時，我有倒水
    給他們四個人喝，有聊了一下，丁○○他們出門時，小孩子吵著說要跟媽媽，他
    們兄弟姊妹三人先上車，由丁○○將小孩帶進來，來來回回有四次，第四次進來
    時丁○○很生氣，將小孩子丟在椅子上，然後很生氣就打我：（那時）我都沒有
    說任何話，也沒有罵她，結果她就打我云云，所述被告與其兄姐、妹到告訴人處
    時，告訴人尚倒茶招待，且聊了一下，足認其過程中氣氛平和，並無爭吵衝突。
    若僅於被告欲離開時，其女甲○○突鬧跟出，衡諸母女連心，稚子不願與母親別
    離乃為人倫天性，此際，被告自僅懷有難以言喻之無奈與不捨之情，要無反而因
    此悖然大怒之理，況縱令憤怒，則其所由怒之對象亦為甲○○，告訴人既未與之
    有過任何爭執、口角，僅單純靜默旁觀，被告殊無遷怒並進而對之橫加毆打以求
    洩憤之可能，衡此，是又足見告訴人之指訴，依理未通，於情未合，從而綜據上
    陳各端，業見告訴人所指要有瑕疵，已非可遽信，復持之與證人甲○○嗣更異之
    詞比對勾稽，告訴人指陳被告等四人係一起離去，因甲○○哭鬧且旋跟隨追出，
    被告又將之帶返，如此來回迄第四次被告始猝然出手云云，前已述明，然甲○○
    卻稱：是阿姨和舅舅先走，媽媽留下來和奶奶談話的時候打奶奶的云云，顯意指
    被告並未隨兄姊妹三人同時離去，而係單獨留下與告訴人談話之際出手，且亦無
    所謂來回四次帶返甲○○之情事，另告訴人指其當時係坐在「沙發」上受毆，惟
    甲○○則謂係坐在「小椅子」時云云，不論有關告訴人受毆之時點抑或所處之位
    置等各節，渠二人所陳均見歧異而扞挌難稽，告訴人甲○○係八十三年十二月七
    日生，年僅六歲，甚為稚嫩，又與告訴人已長住一段時間，衡情，顯係訟中串飾
    之可能，由是，不僅益徵告訴人之指訴純屬虛妄，猶可見甲○○嗣翻異之詞明顯
    不實，均無足採。證人許賢信並非在場見聞之人，且其偵查中之證言亦不能證明
    被告有毆打告訴人或其當日有見及告訴人受傷情事。而診斷證明書僅能證明告訴
    人就診時有受傷，亦不能認係被告所為。
四、綜上所述，被告之辯解既屬信而有徵，堪信無疑，告訴人之指訴及證人甲○○不
    利於被告之證詞部分又均非可憑。此外，復查無其他積極證據可證明被告有如公
    訴人所指之傷害犯行，依首揭法條說明，自屬不能證明被告犯罪。乃原審未經詳
    查，遽為被告有罪之判決，殊有未洽。上訴意旨執此指摘原審判決不當，為有理
    由，自應由本院將原判決撤銷，並改依第一審通常程序審理，諭知被告無罪。
據上論斷，依刑事訴訟法第四百五十五條之一第三項、第三百六十九條第一項前段、
第三百六十四條、第三百零一條第一項，判決如主文。
本案經檢察官呂理銘到庭執行職務。
中      華      民      國    八十九    年      九      月    二十七    日
                              臺灣桃園地方法院刑事第三庭
                                  審判長法  官  謝順輝
                                        法  官  林惠霞
                                        法  官  蔡榮澤
右正本證明與原本無異。
如不服本判決，應於判決送達後十日內向本院提出上訴狀( 應附繕本 )，上訴於
臺灣高等法院。
                                    書記官   劉德壽
中        華        民        國   八十九   年   十   月    六    日


司法院資訊處製作；財團法人民間司法改革基金會備份。
